【裁判字號】    98,交聲,1478
【裁判日期】    980429
【裁判案由】    違反道路交通管理處罰條例聲明異議
【裁判全文】
臺灣臺北地方法院交通事件裁定        98年度交聲字第1478號
異議人即
受處分人    甲○○
上列異議人即受處分人因違反道路交通管理處罰條例案件，對於
交通部公路總局臺北區監理所於民國98年3月25日所為之處分（
原處分案號：北監營裁字第裁40-AH0000000號），聲明異議，本
院裁定如下：
    主  文
異議駁回。
    理  由
一、原處分意旨略以：異議人即受處分人甲○○於民國97年12月
    31日凌晨1時10分許，駕駛車牌號碼3D-770號營業一般小客
    車，行經北市○○路與長興街（南向北）時，因「限速50
    公里，經測速66公里，超速16公里未滿20公里」違規，經
    臺北市政府警察局南港分局員警依違反道路交通管理處罰條
    例第40條之規定對汽車所有人即萬事通交通有限公司逕行舉
    發，嗣受處分人於舉發通知單上所載應到案日期內98年4月
    23日前之同年2月12日提出申訴（萬事通交通有限公司依道
    路交通管理處罰條例第85條第1項規定申請歸責實際駕駛人
    即受處分人），經原處分機關函詢舉發機關調查結果，仍認
    異議人有前開違規事實，原處分機關乃依交通管理處罰條例
    第40條、第63條第1項第1款（原裁決書漏載「第1項第1款」
    ）及違反道路交通管理事件統一裁罰基準表之規定，裁處受
    處分人新臺幣（下同）1仟6百元罰鍰，並記違規點數1點。
二、異議意旨略以：異議人於97年12月31日凌晨1時許，駕駛上
    開車輛於前揭地點係載病患前往台大醫院急診室，稍有超速
    應屬可諒。另限速警告牌設於樹後不到1公尺，路樹與限速
    警告牌之間還設立2面禁止停車標示予以遮掩，限速警告牌
    難以辨識，形同虛設，況夜間更難以看清，又路面未有任何
    速限標示，測速器亦隱藏於看不見的橋墩後，致基隆路與長
    興街口之測速照像所開出之罰單為台北市第一名，實為罰鍰
    所設之陷阱，目的為警局員工之獎勵金，爰提起本件異議，
    請求撤銷原處分云云。
三、按行車速度，依速限標誌或標線之規定，無速限標誌或標線
    者，行車時速不得超過50公里，道路交通安全規則第93條第
    1項第1款定有明文。次按汽車駕駛人，行車速度，超過規定
    之最高時速，或低於規定之最低時速，除有第43條第1項第2
    款情形外，處新臺幣1千2百元以上2千4百元以下罰鍰；汽車
    駕駛人有前開規定之情形者，並予記違規點數1點，道路交
    通管理處罰條例第40條、第63條第1項第1款亦分別定有明文
    。而汽車駕駛人行車速度，如超過規定之最高時速未滿20公
    里，於期限內繳納或到案聽候裁決者，依違反道路交通管理
    事件統一裁罰基準表之規定，應處1千6百元罰鍰。
四、經查：
(一)本件受處分人於97年12月31日凌晨1時10分許，駕駛車牌號
    碼3D-770號營業一般小客車，行經北市○○路與長興街限速
    50公里之路段時，為固定式雷達測速儀測得該車以時速66公
    里之速度超速行駛，經臺北市政府警察局南港分局員警依違
    反道路交通管理處罰條例第40條之規定逕行舉發，以及臺北
    市○○路與長興街口處設有固定式限速50公里之圓形警告標
    誌、「常有測速照相請依速限行駛」黃底黑字長方形警告標
    誌等情，為受處分人所不爭執，並有臺北市政府警察局北市
    警交大字第AH0000000號舉發違反道路交通管理事件通知單
    、採證照片、臺北市政府警察局南港分局98年2月23日北市
    警南分交字第09830237100號函、現場照片各一份在卷可憑
    ，且受處分人於聲明異議狀內亦不否認其有超速違規行為，
    從而，受處分人駕駛之上開車號汽車超過規定之最高時速未
    滿20公里之違規事實堪認屬實。
(二)受處分人雖以前揭情詞置辯，然觀諸舉發單位所提供之上開
    現場照片所示，該處之警告標誌由受處分人行駛之基隆路與
    長興街口方向觀之，可清楚辨識該處設有該速限及警告標誌
    ，並無遭外物遮蔽之情形。雖受處分人自行拍攝現場路段之
    照片欲證明其當時行經該路段時該標誌有遭外物遮蔽致其無
    法看見而不知遵守。惟受處分人所自行拍攝之該測速路段照
    片，因其拍攝地點及角度之關係，本不能真實反應或證明其
    當時行經該路段時視線所及之情形，且從受處人所拍攝之照
    片觀之，縱然從某些角度來看因行道樹之枝葉或附近設有禁
    止停車標示而些微遮掩到該速限或警示牌，惟因該速限標誌
    並未全部遭遮掩，故一般用路人應仍可看見或辨識該處設有
    限速50公里之警告標誌，尚難認有何全然無法看見或辨識有
    該交通標誌存在之情形。而受處分人既為領有駕駛執照之職
    業駕駛人，對於各該路段之速限情形本應會特別留意，是其
    駕駛汽車行經該處時應僅需稍加注意，即得辨識該速限及警
    告標誌設於該處並遵守之。況依道路交通安全規則及相關道
    路交通安全法規，係基於社會大眾用路之安全及避免發生事
    故等目的而訂定，屬社會大眾用路之基本依據，汽車駕駛人
    於駕駛車輛時本即具有遵守相關規定以保障自身及他人行之
    安全之義務，前揭警示標示之設置，其作用在於提醒汽車駕
    駛人注意行車速限，縱該設置位置不易辨識，汽車駕駛人應
    亦依速限行駛。本件異議人以66公里之時速行經違規地點，
    已違反道路交通安全規則第93條第1項第1款之規定，自無由
    以警示標誌不易辨識或因夜間昏暗等情，解免道路交通管理
    處罰條例第40條規定之處罰。至受處分人所指因將其所乘載
    病患送至台大醫院急診室而超速云云，惟其並無提出任何證
    據以實其說，自難以遽信。
(三)受處分人另辯稱舉發路口之路面未有任何速限標示，測速器
    亦隱藏於看不見的橋墩後，是員警為績效獎金所設之陷阱云
    云。然查，道路主管機關本得於法令授權範圍內，基於權責
    對於各項行政措施包括道路設計、交通號誌、標誌、標線之
    設置、更動為具體裁量、規劃，以求達成道路充分有效能利
    用、維持交通秩序、保障道路使用人往來便利與安全之行政
    目的，除有違背法令或明顯矛盾、錯誤，否則司法機關亦不
    得涉入此行政權核心領域，而民眾對於行政機關具體行政措
    施如有意見，自應循正當管道向行政機關反應，尚不得由民
    眾自行主觀認定是項措施是否合理、是否遵循。且汽車駕駛
    人本有遵守交通法規之義務，而本件道路主管機關依法架設
    有限速50公里之警告標誌，警惕駕駛人注意，用意無非為杜
    絕違規行為。又雷達式測速儀之設置係用以舉發違規超速之
    行為，不論其是否有設置或設置之地點是否明顯，受處分人
    均有自行遵守交通法規之義務，自不以此而脫免其責或作為
    其得不遵守交通規則之理由。是本件事證明確，受處分人上
    開違規行為堪以認定，應依法裁罰。
五、綜上所述，受處分人確有駕駛上開營業一般小客車於前揭時
    、地有超速行駛之違規事實。原處分機關以受處分人有行車
    速度超過規定之最高時速未滿20公里之違規行為，依道路交
    通管理處罰條例第40條、第63條第1項第1款及違反道路交通
    管理事件統一裁罰基準表之規定裁處罰鍰1千6百元，並記違
    規點數1點，核無違誤，本件異議為無理由，應予駁回。
據上論斷，應依道路交通案件處理辦法第19條，裁定如主文。
中    華    民    國    98    年    4     月    29    日
                  交通法庭法  官  李宜娟
以上正本證明與原本無異
如不服本裁定應於送達後5日內向本院提出抗告狀
                          書記官  張華瓊
中    華    民    國    98    年    4     月    30    日


司法院資訊處製作；財團法人民間司法改革基金會備份。
